【裁判字號】    98,台上,738
【裁判日期】    980219
【裁判案由】    違反毒品危害防制條例
【裁判全文】
最高法院刑事判決              九十八年度台上字第七三八號
上  訴  人  甲○○
            乙○○
                    號（
上列上訴人等因違反毒品危害防制條例案件，不服台灣高等法院
台南分院中華民國九十七年十一月二十七日第二審判決（九十七
年度上訴字第一０六六號，起訴案號：台灣雲林地方法院檢察署
九十六年度偵字第二八二一號），提起上訴，本院判決如下：
    主  文
原判決撤銷，發回台灣高等法院台南分院。
    理  由
本件原判決撤銷第一審之科刑判決，改判論處上訴人甲○○、乙
○○等共同販賣第一級毒品各罪刑（各二十五罪，甲○○各處有
期徒刑十八年，應執行有期徒刑二十七年；乙○○各處有期徒刑
十六年，應執行有期徒刑二十年），固非無見。
惟查（一）有罪之判決書應記載犯罪事實，刑事訴訟法第三百零
八條定有明文。所謂犯罪事實，係指符合犯罪構成要件之具體社
會事實，諸如犯罪之時間、地點、手段以及其他該當於犯罪構成
要件而足資認定既判力範圍之具體社會事實而言。從而足以影響
既判力範圍之事實，即應為明確之記載，使達於可得確定之程度
，而無礙於特定犯罪事實同一性之辨別者，始克相當。關於上訴
人等販賣海洛因予劉仲恩部分，原判決之事實及附表僅記載：上
訴人等自民國九十六年二間某日起，至同年五月二十日止，在雲
林縣斗六市鎮北橋下、一品香小吃店、麥當勞速食店、阿里巴巴
小吃店、中華影城附近、後火車站、雲林溪加蓋廣場廁所（即觀
光夜市廁所）等處，由劉仲恩以0000000000號行動電
話撥打乙○○使用之0000000000號行動電話聯絡，以
新台幣（下同）八千元之價格，販賣重量四分之一錢之毒品海洛
因一包，共一次，得款八千元。以四千元之價格，販賣數量不詳
之毒品海洛因一包，各一次，得款四千元。以三千元之價格，販
賣數量不詳之毒品海洛因一包，共一次，得款三千元。以二千元
之價格，販賣數量不詳之毒品海洛因一包，共二次，得款四千元
。以一千五百元之價格，販賣數量不詳之毒品海洛因一包，共三
次，得款四千五百元。以一千元之價格，販賣數量不詳之毒品海
洛因一包，除有一次（即九十六年三月二十二日）乙○○將之分
成二小包外，其餘十一次均係各一小包，共十二次，得款一萬二
千元，分別販賣毒品海洛因予劉仲恩計二十次。另於九十六年一
、二月間某日起，至同年五月二十二日以前某日止，在雲林縣斗
六市鎮西國小，由謝憲忠以0000000000號行動電話撥
打乙○○使用之0000000000號行動電話聯絡，以五千
元之價格，販賣數量不詳之第一級毒品海洛因一包，共一次，得
款五千元。以三千元之價格，販賣數量不詳之第一級毒品海洛因
各一包，共一次，得款三千元。以二千元之價格，販賣數量不詳
之毒品海洛因一包，共三次，得款六千元。分別販賣毒品海洛因
予謝憲忠計五次等情。至於上訴人等在上開期間內之何日期，販
賣海洛因予劉仲恩、謝憲忠，均無記載。則各該犯行之具體社會
事實及其既判力之範圍如何，均未達於可得確定之程度（即各該
主文之罪刑，係對何日期之販賣行為宣示判決，尚不明確）。倘
上訴人等另被訴在上開期間內又有販賣海洛因予劉仲恩、謝憲忠
之行為時，是否屬於同一案件？即屬無憑判斷。況上訴人等被訴
販賣海洛因予劉仲恩、謝憲忠部分，檢察官係起訴上訴人等自九
十六年二月間起至同年五月二十日止，販賣海洛因予劉仲恩共二
十至三十次，自九十六年一月間起至同年五月二十一日止，販賣
海洛因予謝憲忠共五至六次（見九十六年度偵字第二八二一號起
訴書附表）。原判決認定販賣海洛因予劉仲恩係二十次，販賣海
洛因予謝憲忠係五次，但何次所處之罪刑，係針對檢察官所起訴
之何次行為為裁判，均不明確，且關於販賣海洛因予劉仲恩逾二
十次部分，販賣海洛因予謝憲忠逾五次部分如何處理，原判決亦
未說明，無從判斷其既判力之範圍。（二）以營利為目的販入毒
品，經多次販賣後，持有剩餘毒品被查獲，其各次販賣毒品行為
，固應併合處罰。惟該持有剩餘毒品之低度行為，應僅為最後一
次販賣毒品之高度行為所吸收，不另論罪。故就該查獲之剩餘毒
品，祇能於最後一次之販賣毒品罪宣告沒收銷燬，不得於各次販
賣毒品罪均宣告沒收銷燬。原判決就上訴人等多次販賣第一級毒
品後，於九十六年五月二十二日，在甲○○雲林縣斗六市○○路
七一０號住處（起訴書誤載為一七０號）查獲之第一級毒品海洛
因十五包，合計淨重二點四九公克，在乙○○雲林縣斗六市○○
路二八七號租屋處查獲之第一級毒品海洛因十二包，合計淨重十
八點一一公克，所持有該海洛因之低度行為，應僅為其最後一次
販賣海洛因之高度行為所吸收，不另論罪。故祇能於該次販賣第
一級毒品罪項下宣告沒收銷燬。乃原判決竟於其餘販賣第一級毒
品罪項下，均宣告沒收銷燬，亦有違誤。以上或為上訴人等上訴
意旨所指摘，或為本院得依職權調查之事項，應認原判決有撤銷
發回更審之原因。
據上論結，應依刑事訴訟法第三百九十七條、第四百零一條，判
決如主文。
中    華    民    國  九十八  年    二    月   十九   日
                      最高法院刑事第二庭
                          審判長法官  莊  登  照
                                法官  黃  一  鑫
                                法官  陳  世  淙
                                法官  許  錦  印
                                法官  林  俊  益
      本件正本證明與原本無異
                                      書  記  官
中    華    民    國  九十八  年    二    月  二十三  日
                                                      K


司法院資訊處製作；財團法人民間司法改革基金會備份。
